【裁判字號】    98,交聲,2046
【裁判日期】    980708
【裁判案由】    違反道路交通管理處罰條例聲明異議
【裁判全文】
臺灣臺北地方法院交通事件裁定
受處分人
即異議人  甲○○
上列受處分人即異議人因違反道路交通管理處罰條例事件，對於
臺北市交通事件裁決所中華民國九十八年六月一日所為之處分（
原處分案號：北市裁罰字第裁二二—ＡＩ0000000號），
聲明異議，本院裁定如下：
    主  文
異議駁回。
    理  由
一、按行車管制號誌圓形紅燈顯示之意義如左：(一)車輛面對圓形
    紅燈表示禁止通行，不得超越停止線或進入路口；又停止線
    ，用以指示行駛車輛停止之界限，車輛停止時，其前懸部分
    不得伸越該線。本標線設於已設有「停車再開」標誌或設有
    號誌之交岔路口，鐵路平交道或行人穿越道之前方及左彎待
    轉區之前端。本標線為白實線，寬三十至四十公分，依遵行
    方向之路面寬度劃設之。與行人穿越道線同時設置者，兩者
    淨距以一公尺至三公尺為度。道路交通標誌標線號誌設置規
    則第二百零六條第五款第一目、第一百七十條第一項、第二
    項分別定有明文。次按汽車駕駛人，行經有燈光號誌管制之
    交岔路口闖紅燈者，處新臺幣（下同）一千八百元以上五千
    四百元以下罰鍰；汽車駕駛人，違反前開規定者，除依原條
    款處罰鍰外，並記違規點數三點，道路交通管理處罰條例第
    五十三條第一項、第六十三條第一項第三款亦有明文。又道
    路交通管理處罰條例所稱之汽車，包括機器腳踏車在內，此
    觀該條例第三條第八款規定自明。
二、原處分意旨略以：受處分人即異議人甲○○駕駛車牌號碼Ｅ
    ＰＳ—○六二號輕型機車，於民國九十八年四月九日上午四
    時三十七分許，行經臺北市○○區○○路與松壽路（北向南
    ）設有行車管制號誌之交岔路口處，該路口行車管制號誌已
    轉變為圓形紅燈，表示車輛禁止通行，不得超越停止線或進
    入路口，受處分人仍駕駛上開機車闖紅燈，通過停止線並進
    入路口，而啟動微電腦闖紅燈測速照相設備採證，而為臺北
    市政府警察局交通警察大隊信義分隊警員以其有闖紅燈之違
    規行為逕行製單舉發，經受處分人於應到案日期前申訴，經
    原處分機關即臺北市交通事件裁決所函請原處分機關即臺北
    市政府警察局信義分局調查結果，仍認受處分人有前開違規
    行為，乃函知調查結果於原處分機關，並由原處分機關依道
    路交通管理處罰條例第五十三條第一項、第六十三條第一項
    第三款，及違反道路交通管理事件統一裁罰基準表之規定，
    於九十八年六月一日以北市裁罰字第裁二二—ＡＩ0000
    000號裁決書裁處受處分人罰鍰一千八百元，並記違規點
    數三點。
三、異議意旨略以：受處分人應於紅燈轉紅燈前一剎那已通過停
    止線，係黃燈轉紅燈秒差有問題，以致受處分人身後之機車
    右彎不及，正在過馬路之女士，亦未走完斑馬線云云。
四、經查：
  (一)受處分人駕駛車牌號碼ＥＰＳ—○六二號輕型機車，於九十
    八年四月九日上午四時三十七分許，行經臺北市○○區○○
    路與松壽路（北向南）設有行車管制號誌之交岔路口處，因
    啟動微電腦闖紅燈測速照相設備自動採證闖紅燈，而為臺北
    市政府警察局交通警察大隊信義分隊警員製單逕行舉發之事
    實，有採證照片二幀在卷可稽，並為受處分人所不否認，此
    部分事實應堪認定。
  (二)受處分人固以前揭情詞置辯。然觀諸卷附採證照片，舉發路
    口感應圈設置之位置一處在停止線前方，行人穿越道後方，
    另一處在行人穿越道上，車輛必須通過路口停止線後，始會
    碾壓過感應線圈，而依舉發照片上之數字及速率顯示，該路
    口行車管制號誌黃燈變換為紅燈之時間有二點九秒，該路口
    已轉變為圓形紅燈二‧二秒後，受處分人仍駕駛上開機車前
    行，通過停止線後壓過路口感應線圈，而啟動微電腦闖紅燈
    測速照相設備，並於紅燈亮起後三‧二秒後，猶繼續以時速
    三十四公里往前行駛進入且通過路口，並有臺北市政府警察
    局信義分局九十八年五月二十一日北市警信分交字第○九八
    三一一三三一○○號函在卷可稽。
  (三)舉發地點之固定式闖紅燈照相桿（北往南方向），係利用感
    應線圈啟動，與雷達波偵測器材不同，當有車輛於紅燈亮起
    一秒後車輪壓觸路面感應線圈方啟動拍攝第一張照片，復於
    一秒後再拍攝第二張照片，若照相桿遇故障即有廠商維護檢
    修，本件舉發時運作正常，另舉發路口號誌運作為三時相設
    計，第一時相為松仁路綠燈，第二時相為松仁路南往北直行
    及左轉綠燈（故拍照時東西向車輛尚未通行），第三時相為
    松壽路綠燈，亦有臺北市政府警察局信義分局九十八年六月
    二十五日北市警信分交字第○九八三一六三三九○○號函及
    其附件在卷可佐，足見該採證結果之正確性。
  (四)況細繹採證照片，舉發當時路口淨空，並無人車或其他障礙
    物阻擋，以該車時速三十四公里計算，平均每秒可行駛之距
    離約九‧四公尺，以該路口行車管制號誌黃燈變換為紅燈之
    時間為二點九秒計算，則可行駛之距離約為二十七‧二六公
    尺，受處分人若於黃燈亮起時已在路口停止線，則於紅燈亮
    起時應已通過路口，然受處分人所駕駛之前開機車於圓形紅
    燈亮起二‧二秒時，其位置尚在路口停止線前方一至三公尺
    處之行人穿越道上（即第一張採證照片所示位置），足認該
    路口行車號誌已轉變為紅燈後，受處分人始騎車通過路口停
    止線。
  (五)參互上情，足證受處分人前開辯解，要屬卸責之詞，均不足
    採。從而，受處分人駕駛上開機車確於上揭時、地，在該路
    口行車管制號誌已轉變為紅燈後，駛越停止線，碾壓感應線
    圈，而啟動微電腦闖紅燈測速照相設備，並繼續以時速三十
    四公里之速度前行通過路口，其有闖紅燈之違規行為，至為
    灼然。
  (六)綜上所述，原處分機關對受處分人之前揭違規行為，依道路
    交通管理處罰條例第五十三條第一項、第六十三條第一項第
    三款，及違反道路交通管理事件統一裁罰基準表規定，於九
    十八年六月一日以北市裁罰字第裁二二—ＡＩ000000
    0號裁決書裁處受處分人罰鍰一千八百元，並記違規點數三
    點，核無不當。本件聲明異議為無理由，應予駁回。
據上論斷，依道路交通案件處理辦法第十九條，裁定如主文。
中    華    民    國  九十八  年    七    月    八    日
                          臺灣臺北地方法院交通法庭
                              法      官  孫萍萍
以上正本證明與原本無異。
如不服本裁定應於送達後五日內向本院提出抗告狀。
                              書  記  官  林義盛
中    華    民    國  九十八  年    七    月    八    日


司法院資訊處製作；財團法人民間司法改革基金會備份。
